【裁判字號】    97,消債清,87
【裁判日期】    971107
【裁判案由】    清算事件
【裁判全文】
臺灣板橋地方法院民事裁定            97年度消債清字第87號
聲  請  人  甲○○原名「蔣月.
代  理  人  郭至卓律師
相  對  人  國泰世華商業銀行股份有限公司
法定代理人  汪國華
相  對  人  荷商荷蘭銀行股份有限公司臺北分公司
法定代理人  經天瑞
相  對  人  香港商香港上海豐銀行股份有限公司
相  對  人  永豐信用卡股份有限公司
法定代理人  李明源
上列當事人因消費者債務清理事件聲請清算，本院裁定如下：
    主  文
聲請人甲○○自中華民國九十七年十一月七日十六時起開始清算
程序，並同時終止清算程序。
    理  由
一、按法院開始清算程序之裁定，應載明其年、月、日、時，並
    即時發生效力；債務人之財產不敷清償清算程序之費用時，
    法院應裁定開始清算程序，並同時終止清算程序，消費者債
    務清理條例第83條第1項、第85條第1項分別定有明文。
二、本件聲請意旨略以：其計患有血鉀過高症、慢性腎衰竭、水
    腫、呼吸困難及呼吸異常等病症，屬政府鑑定之中度重器障
    人士，領有身心障礙手冊，近又每週需洗三次腎，並因無謀
    生能力被臺北縣三重市公所列為低收入戶，其與民國89年 1
    月23日出生之女兒之生活費，均悉賴政府補助之11,800元方
    得維持，其係有不能清償債務之情事，且目前債務總金額為
    新臺幣（下同）197,032 元，消費者債務清理條例施行後，
    前已提出債權人清冊，以書面向其最大債權金融機構國泰世
    華商業銀行股份有限公司（下稱：國泰世華）請求共同協商
    債務清償方案，惟協商不成立，且其又未曾經法院裁定開始
    更生程序或許可和解或宣告破產，其因需支出住院自行負擔
    費用、聲請人母女健保費用、母女基本生活費用、房租費等
    必需之開銷，致政府之補助款不敷支應，遂刷信用卡支應，
    因而積欠卡債，情形特殊，堪足同情，恭請鈞院鑒核准依清
    算程序清算等語。
三、查聲請人之主張，據其提出之「前置協商不成立通知書」、
    馬偕紀念醫院乙種診斷證明書、輝德診所診斷證明書、中華
    民國身心障礙手冊、臺北縣三重市公所低收入證明書等件足
    按，自堪信為真實，復查無聲請人有消費者債務清理條例第
    6 條第3項、第8條或第82條第 2項所定駁回清算聲請之事由
    存在，則債務人聲請清算，應屬有據。再觀諸聲請人全國財
    產稅總歸戶財產查詢清單、其95、96年度國稅局綜合所得稅
    各類所得資料清單、郵政存簿儲金簿及普通重型機車行照等
    件，聲請人名下雖有機車 1輛，但以其每月僅能仰賴政府發
    給之補助金11,800元始得勉強維持生活，再參酌本件清算程
    序之規模，堪認聲請人之財產應不敷清償清算程序之費用，
    爰依上開規定裁定開始本件清算程序，並同時終止清算程序
    。
四、又法院終止清算程序後，聲請人之債務並非當然免除，仍應
    由法院斟酌消費者債務清理條例有關免責之規定，例如本條
    例第133條、第134條、第135 條等，依職權認定是否裁定免
    責，故法院終止清算程序後，聲請人雖有免責之機會，惟其
    財產不敷清償清算程序之費用如係因上述條例所定不可免責
    之事由所致，法院即非當然為免責之裁定，聲請人就其所負
    債務仍應負清償之責，附此敘明。
中    華    民    國    97    年    11    月     7    日
                  民事第三庭  法  官  劉以全
上為正本係照原本作成
開始清算程序之裁定不得抗告，如不服同時終止清算程序之裁定
，應於裁定送達後10日內，以書狀向本院提出抗告，並繳納抗告
費新臺幣1千元。
中    華    民    國    97    年    11    月     7    日
                              書記官  陳淑芳


司法院資訊處製作；財團法人民間司法改革基金會備份。
